【裁判字號】    88,訴,1555
【裁判日期】    890106
【裁判案由】    違反藥事法
【裁判全文】
臺灣臺北地方法院刑事判決                        八十八年度訴字第一五五五號
    公  訴  人  臺灣臺北地方法院檢察署檢察官
    被      告  乙○○
    選任辯護人  余枝雄律師
右列被告因違反藥事法案件，經檢察官提起公訴（八十八年度偵字第一九０一一號）
，本院判決如左：
    主  文
乙○○無罪。
    理  由
一、公訴意旨略以：被告乙○○為設於台北市○○區○○街二段九十巷五號「日新藥
    行」負責人，民國八十八年六月間，未經中央衛生主管機關之核准許可，即擅自
    從大陸、香港等地輸入廣州敬修堂藥廠製造之「複方土槿皮酊」、廣西玉林製藥
    廠製造之「雞骨草絞囊」（起訴書誤載為雞骨草膠囊）及「斑納杜（Ｐａｎａｄ
    ｏｉ）」、「樂可舒（Ｄｕｉｃｏｉａｘ）」等禁藥，乙○○明知前開藥品為禁
    藥，仍意圖販賣而持有，將之陳列於前開藥行之展示櫃內，嗣有民眾檢舉經台北
    市萬華區衛生所派員於八十八年七月二十八日在前開地址查獲，並扣得禁藥「複
    方土槿皮酊」三瓶、「雞骨草膠囊」五瓶、「斑納杜」四盒及「樂可舒」二瓶，
    因認被告涉犯藥事法第八十二條第一項、第八十三條第一項之罪嫌云云。
二、按犯罪事實應依證據認定之，無證據不得推定其犯罪事實。又不能證明被告犯罪
    者，應諭知無罪之判決。刑事訴訟法第一百五十四條、第三百零一條第一項分別
    定有明文。又事實之認定，應憑證據，如未能發現相當證據，或證據不足以證明
    ，自不能以推測或擬制之方法，以為裁判基礎；另證人之陳述有部分前後不符，
    或相互間有所歧異時，究竟何者為可採，法院仍得本其自由心證予以斟酌，最高
    法院四十年臺上字第八六號、七十四年台上字第一五九九號均著有判例可資參照
    。
三、本件公訴人認被告涉有右揭犯罪，無非係以台北市政府衛生局北市衛四字第八八
    二三七七０二００號函、台北市萬華區衛生所稽查之談話筆錄、藥物檢查現場記
    錄表及前開禁藥扣案之贓證物品清單等為其主要論據。訊據被告乙○○堅詞否認
    有何前開之犯行，辯稱：伊至香港、大陸等地所購之藥品，係供自己服用，故該
    藥品均非置於營業用之櫃子內，伊無販賣之意思等語。經查：台北市萬華區衛生
    所之稽查人員前往被告營業之「日新藥行」查察時，係以該藥行門口內至廚房前
    所置櫃子，不論性質如何，均屬營業用之展示櫃，作為認定有無營利販賣之憑據
    ，此迭為證人即台北市萬華區衛生所之稽查人員丙○○、甲○○、黃阿末等人到
    庭證述明確，徵按刑事犯罪之處罰，既涉及人民身體自由之限制，本於罪刑法定
    及罪疑唯輕之原則，認定上猶不能僅以行政取締上之便利，即可一律式不分櫃子
    性質與作用，而逕以營業用之展示櫃視之，是其等三人未區分置於營業場所內櫃
    子之作用及陳列之所在，即逕認營業場所內之櫃子均屬展示櫃，並遽為記載談話
    筆錄之基礎，其可信性已非無疑。又有關扣案藥品置於藥行內何處，證人黃阿末
    所證櫃子旁有座小冰箱乙節，雖與卷附之平面圖相符，惟其供證：扣案藥品均在
    布簾前之櫃子內查獲；嗣又證述：現場無布簾，查獲時櫃子內沒放書籍及雜物云
    云，其供證情節已屬不一，另證人甲○○雖於本院庭訊時對於被告所繪之平面圖
    位置有所意見，惟結證時亦供稱：扣案之藥品，係廚房前之櫃子內查扣的，即被
    告庭呈之平面圖紅色標記部分，至櫃子內有無雜物，伊不能回答等語，再參諸證
    人丙○○於本院庭訊時所證：被告當時曾說明查扣藥品之櫃子為書櫃，書櫃內有
    雜物及藥物等語，以上開證人之證詞及被告庭呈該藥行之平面圖綜合觀之，藥品
    既係於廚房前之櫃子內所查扣，且櫃子旁尚有小冰箱之擺設，已足認扣案藥物之
    位置與平面圖所示約相符合，而衡情以論，被告若有販售扣案藥物營利之意，其
    理應將該等藥物置於藥行內之六尺藥櫃中，以便客人知悉並選擇購買，已無將此
    等藥品置於較隱蔽而緊鄰廚房旁櫃子內之理。又一般藥行販售之藥品，為求方便
    起見，藥品中有販售標價之記載為常情，而本院審理中經當庭勘驗扣案藥物，其
    中「複方土槿皮酊」、「雞骨草絞囊」及「斑納杜」等藥物、均無任何台灣價格
    之記載，另「樂可舒」二瓶，雖有記載「﹩0000000」，惟不論是否為美
    元折換台幣之匯算比例，該藥物未有台灣價格之標示甚明，而證人黃阿末於本院
    庭訊中結證稱：大陸藥品上有台灣之售價乙節，益見與事實容有出入。再者，被
    告如為圖藥物販售之利得與便利，其當可逕將扣案藥物全部訂價出售，猶無以此
    迂迴方式而換算價格之必要，且依被告庭呈丞民醫學檢驗中心檢驗報告單之記載
    ，被告酒精性肝硬化、尿酸、三酸甘油脂等指數確屬偏高，與前開自大陸所攜入
    之雞骨草絞囊說明書內功能與主治之記載，復具關連性，另扣案之其他藥品，如
    「班納杜」主要功能為一般之止痛、解熱，「樂可舒」則為降火、軟便，「複方
    土槿皮酊」主治一般癬疾，此有前開扣案藥物所附說明書及證人黃阿末之證述可
    資為憑，衡以上開藥物均與一般人日常生活有密切關聯，而證人黃阿末於庭訊中
    復明確供證：被告於遭查獲時，有提過係自己在吃等語，又贓證物品清單所示扣
    案藥物數量，僅區區幾瓶，所置放之地點，復緊鄰廚房門前之牆壁旁較為隱蔽，
    藥品又無價格之標示，若非被告供己服用，實不致於為圖營小利，而有甘冒涉罹
    刑章及製造身體檢驗指數偏高危險之可能。此外，復查無其他積極之證據，足認
    被告有上開之犯行，核屬不能證明被告犯罪，爰依首開規定，諭知被告無罪之判
    決。
據上論斷，應依刑事訴訟法第三百零一條第一項判決如主文。
本案經檢察官孫冀薇到庭執行職務
中      華      民      國      八十九      年    一    月        六    日
                                      臺灣臺北地方法院刑事第七庭
                                          法  官  蔡  世  祺
右正本證明與原本無異。
如不服本判決，應於判決送達後十日內，向本院提出上訴狀。
                                          書記官  李  文  椿
中      華      民      國      八十九      年    一    月        十    日


司法院資訊處製作；財團法人民間司法改革基金會備份。
